ACORDAO-COMPLETO-2368724

ACÓRDÃO 1939/2019 ATA 31/2019 - PLENÁRIO

VISTOS, relatados e discutidos estes autos de agravo interposto contra despacho decisório do Relator,
ACORDAM os Ministros do Tribunal de Contas da União, reunidos em sessão do Plenário, ante as razões expostas pelo Relator, em:
9.1. nos termos do art. 289 do Regimento Interno do TCU, conhecer do presente agravo para, no mérito, negar-lhe provimento; e
9.2. dar ciência deste acórdão à recorrente.

Agravo interposto contra despacho que deferiu solicitação de acesso a documentos formulado por responsável.

Petróleo Brasileiro S. A.

3. Interessados/Responsáveis/Recorrentes:
3.1. Responsáveis: José Sérgio Gabrielli de Azevedo (XXX.750.395-XX), Renato de Souza Duque (CPF XXX.515.167-XX); Paulo Roberto Costa (CPF XXX.612.879-XX); Pedro José Barusco Filho (CPF XXX.145.708-XX); Venina Velosa da Fonseca (CPF XXX.496.306-XX); Ildefonso Colares Filho (CPF XXX.554.933-XX), Valdir Lima Carreiro (CPF XXX.353.909-XX) e empresas Consórcio CII - Ipojuca Interligações (CNPJ 11.387.267/0001-08), Construtora Queiroz Galvão S.A. (CNPJ 33.412.792/0001- 60) e Iesa Óleo e Gás S.A. (CNPJ 07.248.576/0001-11)
3.2. Recorrente: Construtora Queiroz Galvão S. A.

Aroldo Cedraz.

13.1. Ministros presentes: Ana Arraes (na Presidência), Walton Alencar Rodrigues, Benjamin Zymler (Relator), Augusto Nardes, Aroldo Cedraz e Raimundo Carreiro.
13.2. Ministro que alegou impedimento na Sessão: Aroldo Cedraz.
13.3. Ministro-Substituto convocado: Augusto Sherman Cavalcanti.
13.4. Ministros-Substitutos presentes: André Luís de Carvalho e Weder de Oliveira.

BENJAMIN ZYMLER

Ministro Benjamin Zymler.

Trata-se de agravo interposto em face dos despachos decisórios exarados por este Relator em 16/7/2019 (peças 395 e 401) , mediante o qual foi autorizado o acesso à sra. Venina Velosa da Fonseca de documentos apresentados pela Construtora Queiroz Galvão S.A. (CQG) no bojo da presente tomada de contas especial.
2.	Esta tomada de contas especial trata do contrato das Tubovias de Interligações referente à implantação da Refinaria Abreu e Lima (Rnest) . Mediante o Acórdão 2428/2016-TCU-Plenário, foi determinada a citação e audiência dos responsáveis (peça 214) . 
3.	A solicitante foi instada a se manifestar em razão de (peça 214, p. 4) : 
“na condição de Gerente Executiva de Abastecimento, haver proposto o refazimento da Licitação-convite mantendo os convites para as mesmas empresas convidadas no certame anterior, com infração ao disposto no item 5.6.2 do Decreto 2.745/1998, o que propiciou a ocorrência de formalização do Contrato 0800.005.7000.10-2 (Tubovias - Rnest) com sobrepreço;”
4.	Atualmente, os autos encontram-se na fase de análise das respostas às oitivas apresentadas.
5.	A questão tratada no presente agravo refere-se à disponibilização à solicitante das peças 353, 356, 363, 374 e 382 dos autos. 
5.	Consoante descrição da unidade técnica (peça 392, p. 10) : “trata-se de alegações de defesa do Consórcio CII - Consórcio Ipojuca Interligações e suas empresas constituintes [Construtora Queiroz Galvão S.A. e Iesa Óleo e Gás S.A.], ... incluem também grande quantidade de itens não digitalizáveis – anexos às próprias peças, bem como em CDs e HDs externos – que contêm documentos, elaborados pelo consórcio, sobre a execução do Contrato Tubovias-Rnest e seus custos, tais como: notas fiscais, subcontratos, folhas de pagamento, estudos, memórias de cálculo etc.” (Grifou-se) . 
7.	De acordo com solicitação do consórcio, foi aposta a chancela de sigilo a esses documentos.
8.	A unidade técnica propôs que essas peças não fossem disponibilizadas à solicitante por serem sigilosas e não se relacionarem à conduta pela qual esta foi chamada em audiência (peças 392 e 393) .
9.	Em divergência a esse entendimento, foi deferido pelo Ministro-Relator o acesso à solicitante desses documentos, pois entendi a medida necessária para a observância aos princípios da ampla defesa e do contraditório (peça 395) .
10.	A Construtora Queiroz Galvão S.A., então, solicitou que o acesso às mencionadas peças não fosse fornecido porque “os dados fornecidos pela empresa só poderiam ser utilizados caso o Plenário desta Corte de Contas acolhesse o pedido de reconhecimento de efetiva contribuição formulado pela empresa.” (peça 400) .
11.	Tal solicitação foi indeferida mediante despacho ao argumento de que (peça 401) : 
	“considero aplicável aos processos de controle externo o princípio da aquisição processual ou comunhão da prova, segundo o qual, uma vez entregues as provas ao tribunal, elas passam a pertencer ao processo e torna-se irrelevante quem as forneceu. Ou seja, os elementos entregues como peça de defesa pela construtora pertencem ao processo, serão utilizados para formar a convicção do órgão julgador e, também, poderão ser consultados pelas demais partes do processo. Não cabe às partes estabelecer qualquer ressalva ou condição sobre os elementos de defesa juntados aos autos.”
12.	Inconformada com essa decisão, a sociedade empresária interpôs o presente agravo com as seguintes alegações:
“Inicialmente, oportuno ressaltar que a CQG, na linha do posicionamento geral perante o Tribunal de Contas da União, vem apresentando uma série elementos de contribuição durante o desenrolar do processo, juntados às peças nº 353, 356, 358, 363 e 374, posteriormente compilados, estruturados e complementados em 21 de dezembro de 2018, por meio da peça nº 382. 
Frise-se, de plano, que desde a apresentação de cada elemento de contribuição, a CQG teve o cuidado de classificar os documentos com o sigiloso adequado, no objetivo de proteger as informações relativas à intimidade, vida privada, honra e imagem da pessoa jurídica, nos termos da Resolução – TCU nº 294/2018. Senão vejamos: 
‘Art. 6º Cabe aos servidores do TCU, no momento de recebimento de informação de pessoa física ou jurídica externa ao Tribunal, reproduzir a classificação atribuída na origem.” 
“Art. 8º As informações produzidas pelo TCU classificam-se em públicas ou sigilosas. (...) § 3º São consideradas sigilosas as informações: 
 (...) II - pessoais relativas à intimidade, vida privada, honra e imagem da pessoa;’ 
Ressalte-se, sobretudo, que a postura colaborativa da CQG, originou-se, e está em consonância com os recentes posicionamentos externados pelos Excelentíssimos Ministros desta Egrégia Corte de Contas, senão vejamos: 
Ministro Bruno Dantas: 
‘87. Julgo que a confissão e a colaboração dessas empresas junto ao Estado brasileiro na apuração de infrações e no combate ao crime poderá justificar conceder-lhes o benefício de suspensão da aplicação da pena de inidoneidade, no pressuposto de que as informações que elas detêm possam vir a contribuir para que o TCU exerça suas funções com maior efetividade. 
88. Proponho, em essência, a adoção de um instituto inspirado na chamada suspensão condicional da pena, prevista no art. 77 do Código Penal, na medida em que o Tribunal poderá suspender a aplicação da sanção de inidoneidade, mediante determinadas condições para aqueles que se enquadrem em certas características. 
89. Ainda que não haja autorização específica na Lei Orgânica para essa medida, a qual também foi proposta pela SeinfraOperações, há que se interpretar o velho à luz do novo. Nossas competências, regulamentadas em lei há quase 25 anos, integram todo um microssistema de combate à corrupção, que prevê a transação entre fornecimento de informações e sanções premiais (redução de pena, isenção de pena e óbices à apresentação de denúncia, conforme analisado entre os itens 63 e 67 deste voto) . Portanto, ante a efetiva colaboração junto ao MPF com vistas a uma atuação mais efetiva desta Corte, vislumbro ser sim possível a adoção de tal sistemática.” 
Ministro Weder de Oliveira: 
“Não se trata, portanto, de tão somente considerar em nossas decisões, automaticamente, colaborações prestadas em outras instâncias, mas de, ao mesmo tempo em que se atua em harmonia interinstitucional, obter daquelas colaborações os maiores benefícios para o célere e efetivo cumprimento de nossas competências constitucionais e legais, resultados que permitirão a esta Corte valer-se da dosimetria das sanções que o ordenamento jurídico lhe autoriza aplicar como instrumento de estímulo à efetividade e justiça do processo de controle externo. 
Por essas razões, AS POSSIBILIDADES ABERTAS PELO NOVEL Acórdão 483/2017-TCU-Plenário NÃO DEVEM PERMANECER RESTRITAS AOS SIGNATÁRIOS DE ACORDOS JÁ CELEBRADOS COM O MINISTÉRIO PÚBLICO FEDERAL, MAS TAMBÉM AOS QUE AINDA NÃO SE SENTIRAM ESTIMULADOS A TANTO, E, PRINCIPALMENTE, E ESTA É A CONTRIBUIÇÃO QUE LEVO AO PLENÁRIO, AOS QUE, POR MEIO DO PROCEDIMENTO PRÓPRIO AINDA A SER DEFINIDO PELO COLEGIADO, NO MOMENTO OPORTUNO, CONTRIBUÍREM AQUI, NO ÂMBITO DESTE TRIBUNAL, PARA O CÉLERE, JUSTO E EFETIVO DESENLACE DE NOSSOS PROCESSOS DE CONTROLE EXTERNO, MESMO QUE NÃO TENHAM PRESTADO COLABORAÇÃO EM OUTRA ESFERA INVESTIGATIVA. 
Ressalto que o ordenamento jurídico penal e a Lei Anticorrupção fixam regras de mitigação de sanções pecuniárias (multas) ou de restrições de direito (declaração de inidoneidade para contratar com a administração pública) como contrapartida à colaboração com as instituições investigativas; regras que têm por substrato um princípio de direito (menor pena a quem colabora com o interesse público) igualmente aplicável aos processos de controle externo.” 
Ministro Benjamin Zymler: 
Isso não significa que esta não possa ser beneficiada por uma futura postura colaborativa, a qual poderá resultar em sanções premiais no âmbito dos processos em que colabora e, em grau de recurso, a possibilidade de o TCU avaliar a boa-fé processual e contribuição prestada pela Queiroz Galvão, reduzindo a penalidade que lhe está sendo aplicada. (...) Mais do que oferecer metodologias para o cálculo do débito, seriam desejáveis eventuais propostas reconhecendo ilícios ou para o recolhimento de débitos segundo a sua capacidade de pagamento (ability to pay) . Nada obsta, entretanto, que se a empresa contribuiu para a obtenção da verdade material, mediante apresentação de esclarecimentos e documentos contábeis pertinentes, em uma específica situação na qual há dificuldade para quantificar o débito, que tal fato seja considerado em benefício da responsável, embora possivelmente com menor grau na obtenção de sanções premiais.” 
Ministro Augusto Sherman: “É do conhecimento geral que, embora a utilização de mecanismos colaborativos possam trazer efeitos significativamente potencializadores da efetividade das ações de controle externo a cargo deste Tribunal, a ausência de balizas jurídico-processuais tem impedido a concreta colaboração com esta Corte de Contas na apuração de ilícitos. É o que se verifica apesar dos indicativos das empresas quanto ao interesse em colaborar. Isso porque, dentre outros fatores, não há, como ressaltado pela Exa. Procuradora-Geral do TCU, normas internas que respaldem objetivamente essa nova possibilidade de interação, ou lhes garantam maior segurança jurídica quanto aos benefícios a serem obtidos em contrapartida específica perante este Tribunal, em face das disposições sancionadoras da Lei 8.443/1992. 
Necessário, pois, nos limites da competência atribuída constitucionalmente a esta Corte de Contas, que este Tribunal, alinhando-se aos objetivos maiores traçados por referidas leis e institutos jurídicos, faculte os meios necessários para que os interessados em colaborar possam, de fato, exercer essa cooperação com a devida retribuição em vantagens premiais.” 
Assim, em linha com o entendimento apresentado pelo TCU, a Construtora Queiroz Galvão vem apresentando contribuições a esta E. Corte, atendendo às particularidades de cada processo e contrato, com elementos probatórios, devidamente auditados por auditorias idôneas e independentes, apresentando os respectivos custos unitários efetivamente incorridos nos empreendimentos, entre outros elementos, de forma a oferecer ao TCU informações seguras e estruturadas que permitam a apuração dos valores a serem restituídos ao erário, com maior celeridade e precisão. 
Portanto, o posicionamento colaborativo da CQG com o Estado está totalmente coerente com o entendimento deste E. Tribunal, bem como a forma de apresentação da documentação respeitou os ditames da Resolução-TCU nº 295/2018, classificando como sigilosas as informações necessárias à manutenção da capacidade produtiva da empresa. 
Enfim, a empresa está de completa boa-fé perante este TCU, cabalmente comprovada com o sólido arcabouço documental já apresentado em vários processos, especialmente no presente TC nº Processo 026.840/2016-2 Nesta linha, frise-se, três pontos de extrema relevância para a demonstração da boa-fé da conduta da Construtora Queiroz Galvão perante o TCU: 
 (i) as informações apresentadas pela CQG em outros processos já foram reconhecidas como elementos de contribuição, não sendo, portanto, matéria de defesa, tendo em vista o reconhecimento/confissão de débitos, apresentação de custos não solicitados/contestados por esta E. Corte, que contribuirão com o desenrolar deste e de demais processos correlatos; 
 (ii) a CQG permanece contribuindo com Tribunal mesmo tendo sido declarada inidônea, em processo que havia elementos de contribuição apresentados e não analisados por ausência de procedimento interno para tal, nas palavras do Relator; 
 (iii) o solicitado reconhecimento das contribuições apresentadas pelo Plenário ainda não ocorreu, mesmo assim, a empresa continua contribuindo em novos processos e complementando contribuições já apresentadas, conforme exigências técnicas deste E. Tribunal. 
Entretanto, infelizmente, a quebra do sigilo de informações confidenciais apresentadas pela empresa ao TCU, como forma de sua contribuição, ainda não reconhecida e acolhida pelo Plenário, poderá inviabilizar o fornecimento de novas informações confidenciais pelo sigilo empresarial, comercial, afrontando ainda a boa-fé processual até então estabelecida entre o Tribunal e a CQG. 
Se não bastasse, o Plenário desta E. Corte de Contas já se posicionou reiteradas vezes no seguinte sentido: 
‘Enunciado de Jurisprudência Selecionada: “O fornecimento de dados sigilosos ao TCU não configura quebra de sigilo, mas apenas a transferência para o Tribunal do dever de confidencialidade das informações, com respaldo na Lei 12.527/2011 (LAI) e na Lei 8.443/1992.” (Min. Rel. Walton Alencar. Acórdão 2609/2018-TCU-Plenário) 
Enunciado de Jurisprudência Selecionada: “Não compete ao TCU definir o nível de acesso a informações obtidas no exercício do controle externo, mas tão somente preservar a sua confidencialidade, conforme estabelecido por quem as repassou. Na hipótese de informações ilegalmente classificadas como sigilosas, caberá ao Tribunal determinar a sua publicidade.” (Min. Rel. Aroldo Cedraz. Acórdão 728/2017-TCU-Plenário) ’ 
Noutro ponto, a CQG, quando da apresentação das contribuições, definiu objetivamente os elementos de publicidade restrita, em cumprimento à disposição legal, Resolução-TCU nº 294/2018, e amparada pela jurisprudência desta Corte de Contas. Confira-se: 
Enunciado de Jurisprudência Selecionada: “Indefere-se pedido de atribuição de sigilo a autos em tramitação no TCU quando o interessado não indica com precisão os documentos cuja publicidade quer que seja restringida, nem informa o amparo legal que justificaria a classificação da matéria como sigilosa, uma vez que, no âmbito da Administração Pública, prevalece o princípio da publicidade.” (Min. Rel. Ana Arraes. Acórdão 95/2019-TCU-Plenário) .
Portanto, não restam dúvidas quanto ao necessário sigilo dos documentos, nem mesmo sobre quais documentos/informações o sigilo deve recair, em estrita observância à jurisprudência deste Tribunal. 
Todavia, no último dia 16 de julho de 2019, Vossa Excelência exarou despacho, juntado à peça 401, reiterando os termos de despacho anterior (peça 395) que determinou à unidade técnica que autorize as “solicitações de cópias de peças dos autos, inclusive as classificadas como sigilosas, desde que formuladas pelos responsáveis ou respectivos advogados”, por fim, indeferindo a solicitação desta agravante. 
Muito embora entenda-se a importância concedida por este Tribunal, em especial, por este E. Relator, à publicidade dos autos processuais, com todas as vênias, acredita-se que, neste caso concreto, importa considerar que os elementos apresentados não constituem matéria de defesa e sim de contribuição com a auditoria, de modo que os demais responsáveis apenas precisarão se defender dos fatos alegados no bojo das contribuições, caso o TCU entenda que estas procedem, acolhendo-as e, posteriormente, citando os responsáveis para contrapor. Logo, por enquanto, não há a menor necessidade de que os demais responsáveis tomem conhecimento do teor das contribuições apresentadas pela CQG. 
Por fim, solicita-se que seja recebido o presente recurso com efeito suspensivo da decisão ora agravada, para que ao final seja mantido o completo sigilo das contribuições apresentadas pela CQG (peças 353, 356, 358, 363, 374 e 382) nos termos do art. 8º, §3º, II e III da Resolução – TCU nº 294/2018, bem como eventuais aprimoramentos e/ou complementações do teor das contribuições, e eventuais desdobramentos da análise destes elementos.”
	É o relatório.

8.1. Alexandre Aroeira Salles (OAB/DF 28.108) e Tathiane Vieira Viggiano Fernandes (OAB/DF 27.154), representando Valdir Lima Carreiro e Consórcio CII - Ipojuca Interligações;
8.2. Mário Marcos Pinto da Cunha (OAB/DF 43.330) e Vanessa Reis Sampaio de Aquino (OAB/DF 37.259), representando Venina Velosa da Fonseca;
8.3. Alexandre Aroeira Salles (OAB/DF 28.108), Tathiane Vieira Viggiano Fernandes (OAB/DF 27.154), Luís Felipe Vasconcelos de Melo Cavalcanti (OAB/PE 42.884) e Bruna Wills (OAB/DF 46.082), representando Construtora Queiroz Galvão S.A.;
8.4. Alexandre Aroeira Salles (OAB/DF 28.108), Tathiane Vieira Viggiano Fernandes (OAB/DF 27.154) e Eduardo Stênio Silva Sousa (OAB/DF 20.327), representando Ildefonso Colares Filho; 
8.5. Gustavo de Souza Vellame (OAB/RJ 153.962) e Hélio Siqueira Júnior (OAB/RJ 62.929), representando Petróleo Brasileiro S. A.; 
8.6. Guilherme Augusto Ferreira Fregapani (OAB-DF 34.406), representando José Sérgio Gabrielli de Azevedo;  
8.7. Daniele de Oliveira Nunes (OAB/RJ 165.787/RJ), representando Renato de Souza Duque; e 
8.8. João Mestieri (OAB/RJ 13.645), representando Paulo Roberto Costa.

Não atuou.

SOLICITAÇÃO DE ACESSO A DOCUMENTOS ACOSTADOS AOS AUTOS SOB A CHANCELA DE SIGILO. GARANTIA DO PLENO EXERCÍCIO DO CONTRADITÓRIO E AMPLA DEFESA. DEFERIMENTO. AGRAVO INTERPOSTO PELA TITULAR DOS DOCUMENTOS. NÃO PROVIMENTO.

TOMADA DE CONTAS ESPECIAL (TCE)

Secretaria Extraordinária de Operações Especiais em Infraestrutura (SeinfraOpe).

Trata-se de agravo interposto em face dos despachos decisórios exarados por este Relator em 16/7/2019 (peças 395 e 401) , mediante o qual foi autorizado o acesso à solicitante de documentos apresentados pela Construtora Queiroz Galvão S.A. (CQG) no bojo da presente tomada de contas especial.
2.	Esta tomada de contas especial trata do contrato das Tubovias de Interligações referente à implantação da Refinaria Abreu e Lima (Rnest) . Mediante o Acórdão 2428/2016-TCU-Plenário foi determinada a citação e a audiência dos responsáveis (peça 214) . 
3.	A solicitante do acesso a documentos, sra. Venina Velosa da Fonseca, foi instada a se manifestar em razão de (peça 214, p. 4) : 
“na condição de Gerente Executiva de Abastecimento, haver proposto o refazimento da Licitação-convite mantendo os convites para as mesmas empresas convidadas no certame anterior, com infração ao disposto no item 5.6.2 do Decreto 2.745/1998, o que propiciou a ocorrência de formalização do Contrato 0800.005.7000.10-2 (Tubovias - Rnest) com sobrepreço;”
4.	Atualmente, os autos encontram-se na fase de análise das respostas às oitivas apresentadas.
5.	A questão tratada no presente agravo refere-se à disponibilização à solicitante das peças 353, 356, 363, 374 e 382 dos autos. 
5.	Consoante descrição da unidade técnica (peça 392, p. 10) : “trata-se de alegações de defesa do Consórcio CII - Consórcio Ipojuca Interligações e suas empresas constituintes [Construtora Queiroz Galvão S.A. e Iesa Óleo e Gás S.A.], ... incluem também grande quantidade de itens não digitalizáveis – anexos às próprias peças, bem como em CDs e HDs externos – que contêm documentos, elaborados pelo consórcio, sobre a execução do Contrato Tubovias-Rnest e seus custos, tais como: notas fiscais, subcontratos, folhas de pagamento, estudos, memórias de cálculo etc.” (grifou-se) .  
7.	De acordo com solicitação do consórcio, foi aposta a chancela de sigilo a esses documentos.
8.	A unidade técnica propôs que essas peças não fossem disponibilizadas à solicitante por serem sigilosas e não se relacionarem à conduta pela qual esta foi chamada em audiência (peças 392 e 393) .
9.	Divergi dessa posição da unidade técnica ao deferir o acesso à solicitante desses documentos, pois entendi a medida necessária para a observância aos princípios da ampla defesa e do contraditório (peça 395) .
10.	A Construtora Queiroz Galvão S.A., então, solicitou que o acesso às mencionadas peças não fosse fornecido porque “os dados fornecidos pela empresa só poderiam ser utilizados caso o Plenário desta Corte de Contas acolhesse o pedido de reconhecimento de efetiva contribuição formulado pela empresa.” (peça 400) .
11.	Indeferi tal solicitação ao argumento de que (peça 401) : 
	“considero aplicável aos processos de controle externo o princípio da aquisição processual ou comunhão da prova, segundo o qual, uma vez entregues as provas ao tribunal, elas passam a pertencer ao processo e torna-se irrelevante quem as forneceu. Ou seja, os elementos entregues como peça de defesa pela construtora pertencem ao processo, serão utilizados para formar a convicção do órgão julgador e, também, poderão ser consultados pelas demais partes do processo. Não cabe às partes estabelecer qualquer ressalva ou condição sobre os elementos de defesa juntados aos autos.”
12.	Inconformado com essa decisão, a sociedade empresária interpôs o presente agravo.
13.	Por estarem presentes os requisitos de admissibilidade previstos no art. 289 do Regimento Interno do TCU, cabe conhecer do recurso e adentrar-lhe o mérito. 
II
14.	A recorrente argumenta, em síntese, que (peça 403) :
a) a Construtora, na linha do posicionamento geral perante o Tribunal de Contas da União, vem apresentando uma série elementos de contribuição durante o desenrolar do processo, juntados às peças 353, 356, 358, 363 e 374, posteriormente compilados, estruturados e complementados em 21 de dezembro de 2018, por meio da peça nº 382;
b) desde a apresentação de cada elemento de contribuição, a sociedade empresária teve o cuidado de classificar os documentos com o sigilo adequado, no objetivo de proteger as informações relativas à intimidade, vida privada, honra e imagem da pessoa jurídica, nos termos da Resolução – TCU 294/2018;
c) a quebra do sigilo de informações confidenciais apresentadas pela empresa ao TCU, como forma de sua contribuição, ainda não reconhecida e acolhida pelo Plenário, poderá inviabilizar o fornecimento de novas informações confidenciais pelo sigilo empresarial, comercial, afrontando ainda a boa-fé processual até então estabelecida entre o Tribunal e a CQG;
d) os elementos apresentados não constituem matéria de defesa e sim de contribuição com a auditoria, de modo que os demais responsáveis apenas precisarão se defender dos fatos alegados no bojo das contribuições, caso o TCU entenda que estas procedem, acolhendo-as e, posteriormente, citando os responsáveis para as contrapor. 
III
15.	Com efeito, esta Corte vem sinalizando acerca da possibilidade de se conceder sanções premiais àqueles que, arrolados como responsáveis por ilícitos, colaborarem com a jurisdição desta Corte de Contas (v.g. Acórdãos Plenário 483/2017, 1.221/2018-Plenário) .
16.	Aventada essa possibilidade de colaboração perante o TCU, insta registrar que a matéria ainda não foi objeto de regulamentação e sequer foi objeto de uma análise mais acurada acerca de sua possibilidade jurídica. Sob esse aspecto, menciono o seguinte trecho da comunicação do Ministro Augusto Sherman na sessão plenária do dia 2/5/2018:
“É do conhecimento geral que, embora a utilização de mecanismos colaborativos possam trazer efeitos significativamente potencializadores da efetividade das ações de controle externo a cargo deste Tribunal, a ausência de balizas jurídico-processuais tem impedido a concreta colaboração com esta Corte de Contas na apuração de ilícitos.”
17.	É fato, entretanto, que a Lei Orgânica e o Regimento Interno do TCU não preveem procedimento específico para essas colaborações, o que nos leva a concluir que elas devem ocorrer nos momentos processuais em que cabe à parte se manifestar nos autos.
18.	No caso concreto, os elementos apresentados a título de colaboração ocorreram depois de realizada a citação, de forma que devem ser recebidos como alegações de defesa, tal como indicado pela unidade técnica.
19.	A valoração desses documentos, por sua vez, deverá ocorrer no momento processual adequado, quando, na análise dessas alegações, será verificada a existência de efetiva colaboração e as consequências daí advindas.
20.	Por outro lado, acostados os documentos aos autos, vislumbro haver legítimo interesse da solicitante, arrolada como responsável, para que lhe seja garantido o direito ao pleno acesso aos autos e ao conhecimento do teor das evidências e dos fatos pelos quais está sendo responsabilizada. Somente, assim, pode se garantir que estarão sendo respeitados os princípios do contraditório e da ampla defesa (art. 5°, incisos LIV e LV, da Constituição Federal) .
21.	Veja-se que o juízo sobre que elemento dos autos pode servir para a defesa dos responsáveis compete a estes e não à unidade técnica ou a este relator. Nessa linha, destaco o seguinte trecho do voto condutor do Acórdão 953/2019-TCU-Plenário: 
“o Tribunal deve garantir o exercício do direito de defesa de forma plena. A restrição ao acesso a documentos classificados como sigilosos deve ser devidamente fundamentada, para ter validez jurídica. No presente caso, não deve o Tribunal apontar quais são as informações necessárias ou suficientes para que os consórcios elaborem defesa ou manifestação quanto à deliberação que afeta os valores a serem indenizados.
	A própria Lei de Acesso à Informação prevê, em seu artigo 21, que não pode ser negado acesso à informação necessária à tutela judicial ou administrativa de direitos fundamentais.” (grifou-se) . 
22.	Em suma, tal qual exposto no despacho agravado:
“Nesse aspecto, observo que os elementos carreados nas peças 353, 356, 358, 363, 374 e 382 podem interferir na apuração final do valor total do débito, não podendo ter o seu acesso vedado aos demais responsáveis solidários pelo dano, sob pena de grave ofensa aos princípios do contraditório e da ampla defesa.” (grifou-se) . 
23.	Finalmente, observo que as peças cujo acesso foi deferido à solicitante continuam classificadas como sigilosas, de forma que essa responsável deve resguardar a confidencialidade das informações sigilosas obtidas, nos termos do art. 17 da Resolução TCU 294/2018. 
24.	Em assim sendo, por não terem sido apresentados elementos aptos a reformar a decisão impugnada, cabe negar provimento ao presente agravo.
Diante do exposto, voto por que o Tribunal adote o acórdão que ora submeto à deliberação deste Colegiado. 
 
TCU, Sala das Sessões Ministro Luciano Brandão Alves de Souza, em 21 de agosto de 2019.
BENJAMIN ZYMLER 
Relator